【裁判字號】    96,交聲,262
【裁判日期】    970123
【裁判案由】    違反道路交通管理處罰條例聲明異議
【裁判全文】
臺灣新竹地方法院交通事件裁定        96年度交聲字第262 號
移
異  議  人
即受處分人  乙○○
上列異議人即受處分人因違反道路交通管理處罰條例案件，對於
交通部公路總局新竹區監理所民國96年9 月3 日竹監營字第裁50
-E00000000號、50-E00000000-1號裁決處分聲明異議，本院裁定
如下：
    主  文
異議均駁回。
    理  由
一、按汽車駕駛人，未領有駕駛執照駕駛小型車或機器腳踏車，
    處新臺幣6,000 元以上1 萬2,000 元以下罰鍰，並當場禁止
    其駕駛，道路交通管理處罰條例第21條第1 項第1 款定有明
    文。次按道路交通案件處理辦法第19條規定，交通法庭認為
    聲明異議無理由者，應以裁定駁回之。
二、再按受處分人不服道路交通管理處罰條例第8 條所定主管機
    關所為之處罰者，得於接到裁決書之翌日起20日內，向管轄
    地方法院聲明異議，道路交通管理處罰條例第87條第1 項定
    有明文。又交通法庭認聲明異議不合法律上之程式，應以裁
    定駁回之，道路交通案件處理辦法第18條前段亦定有明文。
    是得為聲明異議之主體者，限於道路交通管理處罰條例第8
    條主管機關所處罰之受處分人，如非受處分人而聲明異議，
    即難認其異議合於法律上之程式，且無從補正，先予敘明。
三、原處分機關交通部公路總局新竹區監理所（下稱新竹區監理
    所）移送意旨略以：異議人即受處分人乙○○騎乘瑞源煤氣
    行所有之MWS-538 號重型機車，於民國96年7 月22日凌晨1
    時10分許，於台三線86公里處，為新竹縣警察局竹東分局北
    埔分駐所填掣竹縣警交字第E00000000 號當場舉發其「無照
    駕駛、車身屬不可變更設備而變更行駛」，異議人收受違規
    單後，不服舉發，於96年8 月22日向新竹區監理所提出陳述
    ，惟經轉據原舉發單位查覆略以：「…。二、本案為北埔分
    駐所警員甲○○所製發無訛，台端所駕車輛於96年7 月22日
    0 時30分行經台三線86Ｋ處，為本分局執行防飆車專案勤務
    ，與警會車後當場攔停舉發，要求台端出示駕照，台端稱無
    ，檢視車體有改裝加速器（藍色瓶管）之嫌，明顯違反道路
    交通管理處罰條例第18條第1 項，按取證照片依法舉發無誤
    。」，新竹區監理所遂於96年9 月3 日，以受處分人乙○○
    違反道路交通管理處罰條例第21條第1 項第1 款之規定，裁
    處罰鍰新臺幣（下同）7,200 元整，另以受處分人瑞源煤氣
    行違反道路交通管理處罰條例第18條第1 項之規定，裁處罰
    鍰4,200 元整，並責令檢驗等語。
四、聲明異議意旨略以：於96年7 月22日0 時30分，受處分人在
    台三線86公里處，受處分人在自家店門口外，坐在機車上講
    電話，當時受處分人並沒有騎車，也不是在道路上，警方把
    車開到店門口停下，請受處分人出示駕照，受處分人說無，
    警方即舉發受處分人違反第21條第1 項第1 款（未領有駕駛
    執照駕駛機器腳踏車），受處分人雖然無照，可是並沒有在
    道路上行車，受處分人拒簽後，警方即再舉發受處分人違反
    第16條第1 項第1 項（變更異動不依規定申報登記）。警方
    說受處分人當時是被攔停下來，可是受處分人當時沒有騎車
    ，又警方一開始舉發受處分人違反第16條第1 項第1 款，可
    是警方在申訴單回覆說受處分人車上加裝加速器（藍色瓶管
    ），舉發受處分人違反第18條第1 項（車身屬不可變更設備
    而變更行駛），可是當時警方在開單時並不是舉發第18條第
    1 項，警方所說的加速器正確名稱叫避震器，請求法官給個
    公正判斷等語。
五、經查：
（一）新竹區監理所96年9 月3 日竹監營字第裁50-E00000000號
      裁決書（即違反道路交通管理處罰條例第21條第1 項第1
      款、未領有駕駛執照駕駛機器腳踏車）部分：
  １、本件異議人乙○○騎乘車牌號碼MWS-538 號重型機車，於
      96年7 月22日凌晨1 時10分許，於台三線86公里處，有「
      無照駕駛」之事實，此有違規通知單、新竹縣政府警察局
      竹東分局96年8 月22日東警交字第0966003114號函、新竹
      區監理所96年9 月3 日竹監營字第裁50-E00000000號裁決
      書等影本各1 份附卷可稽。
  ２、證人即舉發警員甲○○於本院審理時具結證述：「我們在
      86公里處左右要回到原來路檢點85.5公里處時，蔡先生是
      從北往南，跟我們是對向的，因為他的車是改裝車，他的
      排氣管聲音很大，所以我們才會注意他是不是飆車族，且
      他在86公里處的時候就往道路的右邊停車，我們覺得很可
      疑，所以又再掉頭去跟他盤查，就是這樣取締的；請蔡先
      生出示證件，他愛理不理，就一直打電話，然後出示身分
      證、行照駕照都沒有，之後跟他詢問才知道他沒有駕照。
      」等語，已詳述異議人之違規情節，復經異議人於本院訊
      問時聽聞證人即警員所述舉發經過後，已當庭承認無照駕
      駛，是異議人於上開時、地騎乘重型機車有「未領有駕駛
      執照駕駛機器腳踏車」之違規行為，洵堪認定。
  ３、綜上所述，異議人既有前開違規事實，原處分機關據以援
      引上開道路交通管理處罰條例第21條第1 項第1 款之規定
      ，裁處異議人罰鍰7,200 元，經核尚稱允當，異議人指摘
      原處分不當，為無理由，應予駁回。
（二）新竹區監理所96年9 月3 日竹監營字第裁50-E00000000-1
      號裁決書（即違反道路交通管理處罰條例第18條第1 項、
      車身屬不可變更設備而變更行駛）部分：
  １、按得為聲明異議之主體者，限於道路交通管理處罰條例第
      8 條主管機關所處罰之受處分人。
  ２、依前揭原處分機關違反道路交通管理事件裁決書處分所載
      ，受處分人係車主「瑞源煤氣行」而非本件異議人乙○○
      ，異議人既非受處分人，依前開規定即不得對上開裁決處
      分向本院聲明異議，從而，本件異議人向本院聲明異議不
      合法律上之程式，且無從補正，核諸前開說明，自應將異
      議人之異議駁回。
六、依道路交通案件處理辦法第18條前段、第19條，裁定如主文
    。
中    華    民    國    97    年    1     月    23    日
                  交通法庭法  官  馮俊郎
以上正本證明與原本無異。
如不服本裁定，應於裁定送達後5 日內向本院提出抗告狀。
中    華    民    國    97    年    1     月    23    日
                          書記官  鄧雪怡


司法院資訊處製作；財團法人民間司法改革基金會備份。
